臺灣臺南地方法院民事裁定　　　　　　　　　　　　九十一年度聲字第六八四號
　　聲　請　人　聯邦商業銀行股份有限公司
　　法定代理人　丁○○
　　代　理　人　丙○○
　　　　　　　　乙○○
　　法定代理人　甲○○
右當事人間聲請證據保全事件，本院裁定如左：
　　主　　　文
本件准予證據保全，准對於相對人所持有如附表所示之文書予以閱覽影印存證。
聲請程序費用由相對人負擔。
    理    由
一、本件聲請意旨略以：
  （一）緣第三人正鎰鋁業股份有限公司（以下簡稱正鎰公司）與聲請人於民國（下
        同）九十年三月六日簽立開發信用狀暨融資契約及委任開發國內即期信用狀
        契約，委請聲請人於新台幣（下同）二千萬元限額內循還開發信用狀及墊付
        （外幣）貸款或承兌，聲請人陸續墊付後，正鎰公司自九十年十二月起無力
        繳款，尚欠新台幣三百八十四萬四千零七十八元及美金三十一萬四千零四十
        四點四三元，經聲請對正鎰公司發支付命令，業經本院核准在案（九十一年
        度促字第五一二○號），因正鎰公司聲明異議，聲請人因而提起清償借款之
        訴，現由本院九十一年度重訴字第一七一號審理中。
  （二）聲請人近日得知正鎰公司曾於九十年十月二十四日、十一月一日、十一月十
        四日、十一月二十二日及十一月二十三日提供面額合計一千三百三十七萬八
        千四百九十四萬元之客票計三十三張予相對人，向相對人申請開發信用狀，
        除上開票據外，尚有其他票據不計張數，其面額合計約有二千三百萬元之多
        。惟相對人早於九十年十月十四日開出最後一次信用狀後，即以正鎰公司信
        用貶落為由，凍結其信用週轉額度，亦即相對人於收受上開支票後，並未再
        開發信用狀，亦未貸放信用狀週轉金或任何金額予正鎰公司，倘正鎰公司與
        第三人間係「債務成立後之擔保設定行為」，則該無償行為已侵害到聲請人
        之債權，依民法第二百四十四條之規定，聲請人自得撤銷之。
　（三）聲請人擬訴請撤銷第三人正鎰公司之無償行為，而一切相關物證均由相對人
　　　　持有，倘聲請人無法取得上開資訊，即無從獲得公平之審理，為不影響將來
　　　　裁判之公正性，爰依民事訴訟法第三百六十八條之規定提出本件聲請。
二、按證據有滅失或礙難使用之虞，或經他造同意者，得向法院聲請保全；就確定事
    物之現狀有法律上利益並有必要時，亦得聲請為鑑定、勘驗或保全書證。八十九
    年二月九日公布修正之民事訴訟法第三百六十八條第一項定有明文，其修正理由
    明示：「證據保全制度，依現行法之規定，固有事先防止證據滅失或礙難使用，
    而避免將來於訴訟中舉證困難之功能。惟如能使欲主張權利之人，以了解事實或
    物體之現狀，將有助於當事人研判紛爭之實際狀況，進而成立調解或和解，以消
    弭訴訟，達到預防訴訟之目的。此外，亦得籍此賦予當事人於起訴前充分蒐集及
    整理事證資料之機會，而有助於法院於審理本案訴訟時發現真實及妥適進行訴訟
    ，以達到審理集中化之目標。故為發揮證據保全制度之功能，應擴大容許聲請保
    全證據。然為防止濫用此一制度，而損害他造之權益，乃明定此種保全證據之聲
    請，限於有法律上利益並有必要時，始得為之，且其證據方法以鑑定、勘驗及保
    全書證為限。」
三、聲請人請求就如主文第一項所示之事項予以證據保全等情，已就應予保全證據之
    理由，提出開發信用狀暨融資契約、委任開發國內即期信用狀契約、本院九十一
    年度促字第五一二○號支付命令各一份、票據明細表五份、起訴狀一份及本院九
    十一年度重訴字第一七一號判決暨確定證明書等加以釋明，聲請人既為正鎰公司
    之債權人，就其債權成立後，為債務人之正鎰公司與相對人間所為信用狀週轉金
    貸款條件及提供供擔保之票據等行為，是否侵害聲請人之債權，聲請人自有明瞭
    並予保全相關書證必要，從而其依民事訴訟法第三百八十六條第一項之規定，提
    出本件聲請，核無不合，應予准許。
四、依民事訴訟法第九十五條、第七十八條，裁定如主文。
中　　　華　　　民　　　國　　　九十一　　　年　　　十　　　月　　一　　日
                                    臺灣台南地方法院民事第三庭
~B法　官  林逸梅
右為正本係照原本作成
本件不得抗告。
中　　　華　　　民　　　國　　　九十一　　　年　　　十　　　月　　一　　日
~B書記官　魏芝雯
~F0
~T40
附表
┌───┬────────────────────────────────┐
│編　號│　　　書　　　證　　　名　　　稱                                │
├───┼────────────────────────────────┤
│　一　│　借據、本票、借款契約書或信用狀契約等債權證明文件。            │
├───┼────────────────────────────────┤
│　二  │  授信申請書                                                    │
├───┼────────────────────────────────┤
│　三　│　授信批覆書                                                    │
├───┼────────────────────────────────┤
│　四　│　保管備償票據登記簿                                            │
├───┼────────────────────────────────┤
│　五　│　票據明細表                                                    │
├───┼────────────────────────────────┤
│　　　│　授權書（即正鎰鋁業股份有限公司授權華南商業銀行股份有限公司台南│
│　六　│　分公司有權簽章人員得逕由正鎰鋁業股份有限公司之備償專戶轉帳抵銷│
│　　　│　借款之授權書）                                                │
├───┼────────────────────────────────┤
│　七　│　正鎰鋁業股份有限公司之備償專戶自民國九十年十月份起迄今之進出明│
│　　　│　細                                                            │
├───┼────────────────────────────────┤
│　八　│　客票保管餘額表                                                │
├───┼────────────────────────────────┤
│　九　│　客票保管彙計表                                                │
└───┴────────────────────────────────┘
